【裁判字號】    98,交易,180
【裁判日期】    990223
【裁判案由】    過失致死
【裁判全文】
臺灣嘉義地方法院刑事判決             98年度交易字第180號
公  訴  人  臺灣嘉義地方法院檢察署檢察官
被      告  甲○○
上列被告因過失致死案件，經檢察官提起公訴（98年度偵字第59
93號、98年度偵字第5994號），本院判決如下：
    主  文
甲○○犯過失致人於死罪，處有期徒刑捌月。
    犯 罪 事 實
一、甲○○於民國98年3月6日18時2分許，駕駛車牌號碼5S-0277
    號自用小客車，沿嘉義縣東石鄉台61線快速道路內側車道，
    由北往南方向行駛，行經嘉義縣東石鄉○○村○○○○○路南
    下258.2公里處（起訴書誤載為256.2公里），原應注意汽車
    行駛時，駕駛人應注意車前狀況，並隨時採取必要之安全措
    施，而當時天候雨，夜間無照明，柏油路面溼潤，視距不良
    ，惟路面無缺陷，無障礙物，開啟車燈可照亮前方行駛，並
    無不能注意之情形，甲○○行駛時疏未注意車前狀況，並隨
    時採取必要之安全措施，適有乙○○駕駛車牌號碼2868-MB
    號自用小客車，搭載其妻邵昭萍，沿上揭快速道路由北往南
    方向行駛，因不明原因致失控打滑撞及內側護欄後，停放於
    上開地點之內側與外側車道中間，乙○○與邵昭萍下車後，
    乙○○疏未注意妥設警示設施，甲○○則疏未注意車前狀況
    ，於3、40公尺前才發現乙○○之自用小客車，已閃煞不及
    ，甲○○之自用小客車前車頭擦撞乙○○之自用小客車右側
    ，復因乙○○與邵昭萍均疏未注意，站立於乙○○之自用小
    客車右前車門旁，嚴重妨礙車輛通行，甲○○之自用小客車
    前車頭撞及乙○○與邵昭萍，致乙○○受有左下肢脛骨、腓
    骨骨折等傷害，邵昭萍則受有下肢壓砸傷併雙脛骨與雙腓骨
    開放性骨折等傷害，邵昭萍經送往長庚醫療財團法人嘉義長
    庚紀念醫院（下稱嘉義長庚醫院）急救，於同日19時30分許
    死亡。甲○○於事故發生後，在未有偵查犯罪職權之公務員
    發覺前，於員警前往現場處理時在場，當場承認為肇事人，
    對於未發覺之犯罪自首而接受裁判。
二、案經乙○○訴請臺灣嘉義地方法院檢察署檢察官偵查起訴。
    理  由
壹、程序事項：
    按被告以外之人於審判外之言詞或書面陳述，除法律有規定
    者外，不得作為證據。當事人、代理人或辯護人於法院調查
    證據時，知有第159條第1項不得為證據之情形，而未於言詞
    辯論終結前聲明異議者，視為有前項之同意。被告以外之人
    於偵查中向檢察官所為之陳述，除顯有不可信之情況者外，
    得為證據。刑事訴訟法第159條第1項、第159條之5第2項、
    第159條之1第2項分別定有明文。查檢察官、被告甲○○對
    於證人楊贄銘於警詢時之陳述，未於言詞辯論終結前聲明異
    議，本院審酌其言詞陳述作成時之情況，核無違法取證或其
    他瑕疵，認為以之作為證據為適當，是其此部分之陳述，應
    有證據能力。又證人即告訴人乙○○於檢察官依法訊問並命
    具結之證詞，本院審酌其於陳述時之外在環境及情況，並無
    顯有不可信之情況，從而其此部分之證述，亦有證據能力。
貳、實體事項：
一、訊據被告固供承有於上揭時地駕駛自用小客車，碰撞告訴人
    及被害人邵昭萍，致告訴人受傷及被害人死亡，惟矢口否認
    有何過失傷害及過失致人於死之犯行，辯稱：當時天候狀況
    陰雨，視線昏暗，該路段無路燈，屬彎度上坡路段，且分隔
    島築有柵欄，阻擋視線，伊無法注意車前狀況。伊認為對方
    發生事故時，應該在後方放置警告標示，以警示其他車輛，
    並應站於路肩以策安全，伊認為自己沒有過失云云。然查：
  (一)被告於98年3月6日18時2分許，駕駛車牌號碼5S-0277號自用
    小客車，沿嘉義縣東石鄉台61線快速道路內側車道，由北往
    南方向行駛，行經嘉義縣東石鄉○○村○○○○○路南下258.
    2公里處，適有告訴人駕駛車牌號碼2868-MB號自用小客車，
    搭載其妻即被害人，沿上揭快速道路由北往南方向行駛，因
    不明原因致失控打滑撞及內側護欄後，停放於上開地點之內
    側與外側車道中間，告訴人與被害人下車後，被告之自用小
    客車前車頭擦撞告訴人之自用小客車右側，並撞及告訴人與
    被害人等情，業據被告於本院審理時坦承不諱（見本院98年
    度交易字第180號卷-下稱本院卷，第97-98頁），並經證人
    楊贄銘於警詢時證述明確（見98年度相字第374號卷-下稱相
    卷第1卷，第12-15頁），且據告訴人於偵查時結證綦詳（見
    98年度相字第250號卷-下稱相卷第2卷，第14頁），復有道
    路交通事故調查報告表(一)(二)各1份、道路交通事故照片12張
    、員警職務報告1份、道路交通事故現場圖2份等在卷可參（
    見相卷第1卷第18-19、28-23頁、第2卷第3-8頁），足認被
    告確有於上揭時地駕駛自用小客車肇事。
  (二)告訴人受有左下肢脛骨、腓骨骨折等傷害，有嘉義長庚醫院
    診斷證明書1份附卷可稽（見98年度他字第693號卷第5頁）
    ，被害人受有下肢壓砸傷併雙脛骨與雙腓骨開放性骨折等傷
    害，經送往嘉義長庚醫院急救，於98年3月6日19時30分許死
    亡乙節，業經檢察官督同檢驗員相驗屬實，並有嘉義長庚醫
    院診斷證明書、相驗筆錄、相驗屍體證明書、檢驗報告書各
    1份、相驗照片12張等附卷足考（見相卷第1卷第20、37-38
    、43-50、52-58頁），足見告訴人係因本件車禍受傷，被害
    人亦因本件車禍直接引致死亡。
  (三)按汽車行駛時，駕駛人應注意車前狀況，並隨時採取必要之
    安全措施，道路交通安全規則第94條第3項定有明文。被告
    為汽車駕駛人，自應注意上揭規定，而當時天候雨，柏油路
    面溼潤，視距不良，惟路面無缺陷，無障礙物乙節，有道路
    交通事故調查報告表(一)及道路交通事故照片4張等附卷可參
    （見相卷第1卷第18、28-29頁），上揭道路交通事故調查報
    告表(一)雖記載當時夜間有照明，然觀諸上開道路交通事故照
    片4張，並無路燈照明，是員警此部分應屬誤載。本件事故
    地點固無照明，然依被告於本院審理時供稱：伊有開車燈，
    可以行駛等語（見本院卷第102頁），是被告開啟車燈可照
    亮前方行駛，並無不能注意之情形。然被告於本院審理時供
    稱：當時伊是行駛內側車道，伊在約30、40公尺左右前，有
    看到乙○○的自用小客車，沒有看到乙○○與邵昭萍，碰撞
    發生時沒有發現他們2人，下車後才看到等語（見本院卷第
    98、100頁），再觀諸卷附道路交通事故照片12張、道路交
    通事故現場圖1份（見相卷第1卷第28-33頁、第2卷第7-8頁
    ），依2車之車損情形、事故發生後車輛、散落物及人員相
    關位置、告訴人及被害人受傷部位等證據，足證被告行駛時
    疏未注意車前狀況，並隨時採取必要之安全措施，於3、40
    公尺前才發現告訴人之自用小客車，已閃煞不及，發生碰撞
    肇事，造成告訴人受傷及被害人死亡，其有過失甚明。
  (四)按快速公路係指除高速公路外，其出入口完全或部分控制，
    中央分隔雙向行駛，除起迄點外，並與主要道路立體相交、
    次要道路得平面相交，專供汽車行駛之公路。次按行人應在
    劃設之人行道行走，在未劃設人行道之道路，應靠邊行走，
    並不得在道路上任意奔跑、追逐、嬉戲或坐、臥、蹲、立，
    阻礙交通，高速公路及快速公路交通管制規則第2條第1項第
    2款、道路交通安全規則第133條分別定有明文。本件事故地
    點屬於快速公路，專供汽車行駛，行人不得於該道路上站立
    阻礙交通。然告訴人與被害人下車後，告訴人疏未注意妥設
    警示設施，告訴人與被害人復均疏未注意，站立於告訴人之
    自用小客車右前車門旁，嚴重妨礙車輛通行乙節，已據被告
    於本院審理時供述在卷（見本院卷第103頁），且經告訴人
    於偵查時結證屬實（見相卷第2卷第14頁），復有道路交通
    事故調查報告表(一)(二)各1份、道路交通事故照片12張、道路
    交通事故現場圖1份等在卷可稽（見相卷第1卷第18-19、28-
    33頁、第2卷第7-8頁），足認告訴人及被害人就事故之發生
    亦與有過失。
  (五)本件經送請臺灣省嘉雲區車輛行車事故鑑定委員會，鑑定結
    果認1、被告駕駛自用小客車，雨夜行經快速道路，未注意
    車前狀況，由後擦撞已先行肇事之告訴人自用小客車，為肇
    事主因；告訴人駕駛自用小客車，肇事後，未妥設警示設施
    ，為肇事次因。2、被告駕駛自用小客車，雨夜行經快速道
    路，未注意車前狀況，撞及已先行肇事後站立於告訴人自用
    小客車右側（內側車道）之告訴人與被害人，應同為肇事原
    因；另告訴人與被害人，已先行肇事後站立於內側車道，嚴
    重妨礙車輛通行，應同為肇事原因，有該會98年11月25日嘉
    雲鑑980741字第0985803992號函1份附卷可憑（見本院卷第
    34-35頁），且本件再送請臺灣省車輛行車事故覆議鑑定委
    員會鑑定，研議結論仍認依上揭臺灣省嘉雲區車輛行車事故
    鑑定委員會函之分析意見，有該會99年2月1日覆議字第0996
    200385號函1份在卷可考（見本院卷第61頁），就被告之肇
    事責任亦為相同之認定，是告訴人及被害人就本件事故之發
    生與有過失，但此僅係判定被告於民事上損害賠償責任時，
    是否有過失相抵之情，仍無解於被告刑事過失之責。從而被
    告之過失行為與告訴人之傷害結果及被害人之死亡結果，具
    有相當因果關係。
  (六)被告雖辯稱本件事故地點屬彎度上坡路段，分隔島築有柵欄
    ，阻擋視線，惟本件經送臺灣省嘉雲區車輛行車事故鑑定委
    員會鑑定時，該會通知承辦員警到場表示意見，經承辦員警
    表示：肇事地點往後（北方）約200公尺處才有路幅（不是
    彎道）兼上坡路段，有該會98年11月25日嘉雲鑑980741字第
    0985803992號函1份附卷可參（見本院卷第34頁），且觀諸
    卷附道路交通事故照片4張、道路交通事故現場圖1份（見相
    卷第1卷第28-29頁、第2卷第7-8頁），肇事地點為直線道路
    並非彎道，並無阻擋視線之情事，是被告上揭所辯，顯係卸
    責之詞，委無足採。
  (七)按汽車駕駛人對於防止危險發生之相關交通法令之規定，業
    已遵守，並盡相當之注意義務，以防止危險發生，始可信賴
    他人亦能遵守交通規則並盡同等注意義務。若因此而發生交
    通事故，方得以信賴原則為由免除過失責任（最高法院84年
    台上字第5360號判例意旨參照）。被告雖辯稱本件事故係因
    告訴人及被害人上揭過失所造成，然被告行車時疏未注意車
    前狀況，未遵守道路交通安全規則第94條第3項之法令規範
    ，未盡相當注意義務以防止危險發生，業經採證認定詳如前
    述，是被告尚不得引用信賴原則，主張免除自己之過失責任
    。
  (八)綜上所述，被告上開所辯，顯係卸責之詞，不足採信。本件
    事證明確，被告之犯行堪予認定。
二、論罪科刑部分：
  (一)核被告所為，係犯刑法第284條第1項前段之過失傷害罪，及
    同法第276條第1項之過失致人於死罪。被告以一過失行為同
    時致告訴人受傷及被害人死亡，係一行為觸犯數罪名，為想
    像競合犯，應從一重論處過失致人於死罪。被告於事故發生
    後，在未有偵查犯罪職權之公務員發覺前，於員警前往現場
    處理時在場，當場承認為肇事人乙節，業據被告於本院審理
    時供述在卷（見本院卷第101頁），並有嘉義縣警察局道路
    交通事故肇事人自首情形紀錄表1紙附卷可憑（見相卷第1卷
    第26頁），是被告對於未發覺之犯罪自首而接受裁判，爰依
    刑法第62條前段規定減輕其刑。
  (二)按汽車駕駛人，在快車道依規定駕車行駛，因行人或慢車不
    依規定，擅自進入快車道，而致人受傷或死亡，依法應負刑
    事責任者，減輕其刑，道路交通管理處罰條例第86條第2項
    明文規定。所謂在快車道「依規定」駕車行駛係指行車時未
    違反道路交通管理處罰條例有關處罰條文，而僅疏未注意車
    前狀況，應負刑事責任而言，並非謂駕駛人須全無其他疏失
    之情事，否則該條項即無適用之餘地（最高法院98年度台上
    字第5662號判決意旨參照）。本件被告駕駛自用小客車在快
    車道行駛，除未注意車前狀況，隨時採取必要之安全措施外
    ，別無其他具體交通違規事由，是告訴人及被害人未依規定
    站立於快車道，被告因而致人傷亡，爰依道路交通管理處罰
    條例第86條第2項規定遞減輕其刑。又檢察官雖未就被告過
    失傷害之犯行提起公訴，惟此部分與上揭起訴並經本院判決
    有罪之過失致人於死部分，有想像競合犯之裁判上1罪關係
    ，為起訴效力所及，本院自應併予審理（已當庭告知所犯法
    條，見本院卷第92頁）。
  (三)爰審酌被告專科畢業之智識程度，前無犯罪紀錄，從事儀器
    保養工作，已婚，育有2子，被告、告訴人與被害人同為本
    件車禍之肇事原因，被告違反注意義務之程度，本件車禍致
    告訴人受傷及被害人死亡，造成被害人及其家庭無法復原之
    損害，被告犯後否認犯行，難認有悔悟之意，及尚未與告訴
    人及被害人家屬達成和解之犯後態度等一切情狀，量處如主
    文所示之刑，以示懲儆。
據上論斷，應依刑事訴訟法第299條第1項前段，道路交通管理處
罰條例第86條第2項，刑法第284條第1項前段、第276條第1項、
第55條、第62條前段，刑法施行法第1條之1第1項、第2項前段，
判決如主文。
本案經檢察官曹合一到庭執行職務。
中    華    民    國    99    年    2     月    23    日
                     交通法庭  法  官  卓春慧
以上正本證明與原本無異。
如不服本判決應於收受判決後10日內向本院提出上訴書狀，並應
敘述具體理由；其未敘述上訴理由者，應於上訴期間屆滿後20日
內向本院補提理由書（均須按他造當事人之人數附繕本）「切勿
逕送上級法院」。告訴人或被害人如對於本判決不服者，應具備
理由請求檢察官上訴，其上訴期間之計算係以檢察官收受判決正
本之日期為準。
中    華    民    國    99    年    2     月    23    日
                               書記官  李玫娜
附錄本案論罪科刑法條全文：
刑法第284條：
因過失傷害人者，處6月以下有期徒刑、拘役或5百元以下罰金，
致重傷者，處1年以下有期徒刑、拘役或5百元以下罰金。
從事業務之人，因業務上之過失傷害人者，處1年以下有期徒刑
、拘役或1千元以下罰金，致重傷者，處3年以下有期徒刑、拘役
或2千元以下罰金。
刑法第276條：
因過失致人於死者，處2年以下有期徒刑、拘役或2千元以下罰金
。
從事業務之人，因業務上之過失犯前項之罪者，處5年以下有期
徒刑或拘役，得併科3千元以下罰金。

司法院資訊處製作；財團法人民間司法改革基金會備份。
